最高法院民事裁定                                八十八年度台簡抗字第四九號
    抗  告  人   乙○○
                 甲○○
    共同代理人   陳伯英律師
右抗告人因與相對人吳增輝間請求給付票款事件，對於中華民國八十八年八月二十三
日臺灣臺北地方法院合議庭裁定（八十七年度簡上字第六○四號），提起抗告，本院
裁定如左：
    主  文
抗告駁回。
抗告訴訟費用由抗告人負擔。
    理  由
按對於簡易訴訟程序之第二審裁判，其上訴利益逾第四百六十六條所定之額數者，當
事人僅得以其適用法規顯有錯誤為理由，逕向最高法院提起上訴或抗告，且須經原裁
判法院之許可，而該項許可，以訴訟事件所涉及之法律見解具有原則上之重要性為限
，此觀民事訴訟法第四百三十六條之二第一項及第四百三十六條之三第一項、第二項
規定自明。所謂適用法規顯有錯誤，係指原第二審判決就其取捨證據所確定之事實適
用法規顯有錯誤而言，不包括判決不備理由或理由矛盾，及認定事實錯誤之情形在內
。本件相對人主張執有抗告人乙○○簽發，經抗告人甲○○保證之系爭面額新台幣（
下同）二百萬元本票，訴請給付票款，抗告人對於原法院駁回其就該簡易訴訟程序第
二審判決所提上訴之裁定，提起抗告，無非以：乙○○向相對人借款，簽發包括系爭
本票在內之支票及本票各四紙，共八百五十萬元，交付與相對人以為擔保。嗣將所有
房地出售與訴外人陳傳生，而交付陳傳生簽發用以支付價金之面額各五百萬元支票二
紙與相對人，清償前述借款。相對人自承收受該二紙支票並兌現，僅稱該二紙支票係
作為陳傳生向乙○○購買房地資金流程之證明，以為節稅做假帳之用，非清償系爭本
票債務等語，自應就所稱抗告人交付支票非清償系爭本票債務之變態事實舉證證明。
乃原第二審法院竟違反舉證責任分配原則及舉證責任轉換原則，為抗告人不利之判斷
，適用法規顯有錯誤。又原第二審判決認定乙○○積欠相對人之金額為五百五十萬元
，出售上開房地價金僅八千萬元，非一億二千萬元，亦與卷證不符，採證錯誤、相互
矛盾，而有違證據法則及倫理法則。其既謂一億二千萬元之買賣契約虛偽不實，又據
該契約為抗告人不利之認定，適用法規亦有錯誤。且本件所涉及之法律見解，具有原
則上之重要性，原法院無由不許其上訴云云，為論據。惟查原第二審判決係以：相對
人雖不否認乙○○曾交付前開支票二紙，惟依證人林秀蘭之證言及其世華商業銀行存
摺，並訴外人即證人之子陳柏洲之郵局儲金簿，與抗告人所提委託代收單、上海商業
銀行函、本票裁定及確定證明書等件，堪認乙○○向相對人借貸之金額僅五百五十萬
元。而依抗告人所稱乙○○簽發前述支票及本票以為借款之擔保，係包括本利在內，
不可能交付相對人二紙面額各五百萬元之支票清償借款而未要求找補。再依乙○○與
陳傳生簽訂之不動產買賣契約書三紙，並買賣雙方與訴外人聯邦商業銀行簽訂之代償
債務協議書，其買買價金僅八千萬元，已全數由陳傳生支付與聯邦商業銀行，以代償
乙○○積欠該銀行之債務，陳傳生無庸另支付乙○○買賣價金云云，認乙○○交付陳
傳生簽發二紙面額各五百萬元支票與相對人，非為清償前述借款，乃其採證及事實認
定之問題，尚與適用法規顯有錯誤之情形無涉。原審係就兩造各自提出之證據所調查
之結果及全辯論意旨，綜合研判，本於職權予以取捨，資以判斷事實之真偽，要無違
反舉證責任分配或轉換之原則。此外，抗告人所舉其餘上訴理由，指原第二審判決認
定事實，違反證據法則及論理法則一節，依前揭說明，尤難謂適用法規顯有錯誤。況
本件所涉及之法律見解不具原則上之重要性。原法院因認抗告人之上訴不應許可，裁
定予以駁回，經核於法並無違誤。抗告論旨，指摘原裁定不當，聲明廢棄，非有理由
。
據上論結，本件抗告為無理由，依民事訴訟法第四百三十六條之二第二項、第四百九
十二條第一項、第九十五條、第七十八條，裁定如主文。
中      華      民      國    八十八    年      十      月    二十一    日
                              最高法院民事第五庭
                                  審判長法官  蕭  亨  國
                                        法官  吳  正  一
                                        法官  陳  淑  敏
                                        法官  黃  義  豐
                                        法官  劉  福  來
      右正本證明與原本無異
                                              書  記  官
中      華      民      國    八十八    年     十一     月      六      日
